【裁判字號】    99,審易,457
【裁判日期】    990716
【裁判案由】    竊盜
【裁判全文】
臺灣新竹地方法院刑事判決             99年度審易字第457號
公  訴  人  臺灣新竹地方法院檢察署檢察官
被      告  乙○○
上列被告因竊盜案件，經檢察官提起公訴（99年度偵緝字第284
號），經被告於本院準備程序中，就被訴事實為有罪之陳述，經
告知被告簡式審判程序之旨，並聽取檢察官、被告之意見後，經
本院進行簡式審判程序，本院判決如下：
    主    文
乙○○犯踰越安全設備夜間侵入有人居住建築物竊盜罪，處有期
徒刑陸月；如易科罰金，以新臺幣壹仟元折算壹日。又犯踰越安
全設備夜間侵入有人居住建築物竊盜罪，處有期徒刑陸月；如易
科罰金，以新臺幣壹仟元折算壹日。應執行有期徒刑捌月；如易
科罰金，以新臺幣壹仟元折算壹日。
    犯罪事實
一、乙○○原為新竹市○○路150 巷2之1號「米可之家」輔導之
    青少年（業於民國98年3 月22日搬離該處），竟基於意圖為
    自己不法所有之竊盜犯意，於98年11月23日凌晨2 時27 分
    許之夜間，由「米可之家」1 樓停車場以攀爬建物外牆及踰
    越屬於安全設備之2 樓窗戶（未上鎖）侵入「米可之家」之
    有人居住之建築物內後，趁甲○○熟睡之際，開啟未上鎖之
    2 樓寢室房門進入，徒手竊取為甲○○所有並放置在寢室床
    上之皮夾1 只得手。另基於意圖為自己不法所有之竊盜犯意
    ，於前開踰越安全設備夜間侵入有人居住建築物後，另趁丙○○熟睡之際，徒手竊取丙○○所有放置於2 樓浴室外置物
    架上之沐浴乳（市值新臺幣【下同】150 元）及洗髮精（市
    值119 元）各1 瓶等物得手。乙○○隨即前往「米可之家」
    地下室取出皮夾內之現金805 元，將皮夾連同證件棄置在地
    下室櫃子內，另將沐浴乳及洗髮精各1 瓶裝進塑膠袋內，從
    地下室與1 樓間之窗戶爬出從停車場離開逃逸（乙○○將現
    金805 元花用完畢，沐浴乳及洗髮精各1 瓶則丟棄在某處路
    邊，尚未尋獲）。嗣經甲○○、丙○○於同日上午6 時許發
    現遭竊後報警處理，經警調閱監視器錄影畫面得知乙○○涉
    有重嫌，經通知乙○○到案說明並在「米可之家」地下室櫃
    子內起出甲○○遭竊之皮夾後，始循線查獲上情（該失竊皮
    夾連同證件已發還甲○○具領保管）。
二、案經甲○○、丙○○訴由新竹市警察局第三分局報告臺灣新
    竹地方法院檢察署檢察官偵查起訴。
    理    由
一、程序部分：
    按除被告所犯為死刑、無期徒刑、最輕本刑為3 年以上有期
    徒刑之罪或高等法院管轄第一審案件者外，於前條第1 項程
    序進行中，被告先就被訴事實為有罪之陳述時，審判長得告
    知被告簡式審判程序之旨，並聽取當事人、代理人、辯護人
    及輔佐人之意見後，裁定進行簡式審判程序，刑事訴訟法第
    273條之1第1 項定有明文。本案被告乙○○所犯係死刑、無
    期徒刑、最輕本刑為3 年以上有期徒刑以外之罪，其於準備
    程序中就被訴事實為有罪之陳述，經告知簡式審判程序之旨
    ，並聽取公訴人及被告乙○○之意見後，本院認為適宜進行
    簡式審判程序，合先敘明。
二、認定被告乙○○犯行所憑之各項證據：
（一）被告乙○○於警詢、偵查中及於本院準備程序、簡式審判
      程序時之自白。其稱：伊於98年3 月22日離開「米可之家
      」，後來於98年11月23日凌晨2 時27分許，伊前往「米可
      之家」，從1 樓停車場攀爬外牆後，直接爬未上鎖之窗戶
      進入「米可之家」，再上到2 樓打開未上鎖之房門進入房
      間內，趁人熟睡時將床上之皮夾拿走，之後再將2 樓浴室
      外之置物架上之沐浴乳、洗髮精各1 瓶拿走，然後走到地
      下室，將皮夾內之現金800 多元取走，皮夾則直接丟在地
      下室之櫃子裡，沐浴乳、洗髮精則裝進塑膠袋後，伊再從
      地下室與1樓間之窗戶爬出離開現場，至於現金800多元已
      花光，沐浴乳、洗髮精則丟棄在路邊，伊知道所竊取之皮
      夾及沐浴乳、洗髮精是不同人所有等語（見99年度偵字第
      1895號偵查卷第4、5頁，99年度偵緝字第84號偵查卷第15
      、16頁，本院卷第17、20至22頁）。
（二）告訴人即被害人甲○○於警詢、偵查中之指稱：他於98年
      11月23日上午6 時許起床後，發現其放在房間內之皮包遭
      竊，內有現金805 元及身分證、健保卡、學生證、中國信
      託銀行提款卡各1 張，遭竊當時他正睡在房間床上，而房
      門並沒有上鎖，任何人都可以進出，經由監視器錄影畫面
      得知竊賊係打開房門後進入行竊，後來在地下室櫃子裡找
      到失竊之皮包，證件及提款卡均在，僅現金部分不見等語
      （見99年度偵字第1895號偵查卷第6 至8 、40至42頁）。
（三）告訴人丙○○於警詢、偵查中之指稱：他於98年11月23日
      上午6 時許發現其放在浴室外架子上之沐浴乳、洗髮精遭
      竊，經由房間外之監視器得知係1 名約10多歲之年青人於
      98年11月23日凌晨2時13分許行竊，事後仍未尋獲等語（
      見99年度偵字第1895號偵查卷第9、10、41、42頁）。
（四）證人楊志剛於警詢中之證稱：他係「米可之家」主任，「
      米可之家」於98年11月23日凌晨發生竊案，經調閱監視器
      錄影畫面後，於當日凌晨2 時27分許在「米可之家」外停
      車場發現有1名蓄長髮之年青人，右手拿著1袋東西從屋外
      停車場離開，而從該名年青人之外觀、髮型及走路型態，
      看似係曾經待過「米可之家」接受輔導之被告乙○○等語
      （見99年度偵字第1895號偵查卷第11、12頁）。
（五）證人黃蕙芳於警詢中之證稱：她係「米可之家」社工，曾
      自96年4月11日起輔導被告乙○○，被告乙○○已於98年3
      月22日離開「米可之家」，後來「米可之家」於98年11月
      23日凌晨發生竊案，經調閱監視器錄影畫面後，於當日凌
      晨2時27分許在「米可之家」外停車場發現有1名蓄長髮之
      年青人，右手拿著1 袋東西從屋外停車場離開，而從該名
      年青人之外觀、髮型及走路型態，看似係被告乙○○等語
      （見99年度偵字第1895號偵查卷第13、14頁）。
（六）新竹市警察局第三分局警員偵查報告、贓物認領保管單各
      1紙、現場繪製圖3紙、現場採證照片暨監視器畫面翻拍照
      片計23張等在卷可參（見99年度偵字第1895號偵查卷第19
      、20、23至26、28至31、53至60頁）：佐證被告乙○○於
      98年11月23日凌晨2時許，有進入「米可之家」2樓房間內
      竊取告訴人甲○○所有之皮夾1個及在2樓浴室外置物架上
      竊取告訴人丙○○所有之沐浴乳、洗髮精各1 瓶，並將竊
      得之皮夾內現金取走，皮夾及其餘證件、提款卡則丟棄在
      「米可之家」地下室櫃子等事實。
（七）綜上，被告乙○○本件犯行，事證明確，應依法予以論科
      。
三、新舊法比較：
    被告乙○○行為後，刑法第41條業於98年12月30日修正公布
    ，並於99年1月1日施行，其中修正前刑法第41條第1 項前段
    原規定「犯最重本刑為五年以下有期徒刑以下之刑之罪，而
    受六個月以下有期徒刑或拘役之宣告者，得以新臺幣一千元
    、二千元或三千元折算一日，易科罰金。」，修正為「犯最
    重本刑為五年以下有期徒刑以下之刑之罪，而受六月以下有
    期徒刑或拘役之宣告者，得以新臺幣一千元、二千元或三千
    元折算一日，易科罰金。」，固僅屬文字之修正；惟修正前
    同條第8 項原規定「第一項至第三項規定於數罪併罰，其應
    執行之刑未逾六個月者，亦適用之。」，修正為「第一項至
    第四項及第七項之規定，於數罪併罰之數罪均得易科罰金或
    易服社會勞動，其應執行之刑逾六月者，亦適用之。」，換
    言之，若依修正前刑法第41條第8 項規定，縱使數罪併罰之
    數罪均得諭知易科罰金，倘若應執行刑逾6 月時，即不得諭
    知易科罰金；惟依修正後刑法第41條第8 項規定，仍得諭知
    易科罰金，是經比較修正前、後之規定，自以修正後之刑法
    第41條第8 項規定對被告乙○○有利，故應依刑法第2條第1
    項但書規定，適用修正後刑法第41條之規定。
四、論罪科刑：
（一）論罪：按按刑法第321 條第1項第2款所謂安全設備，指依
      社會通常觀念足認有防盜之設備而言，又「上訴人於夜間
      以柴刀將被害人之窗戶毀壞，侵入其住宅行竊，應構成於
      夜間毀越安全設備，侵入住宅竊盜之罪。原判決不依刑法
      第三百二十一條第一項第一、二兩款論科，而僅適用第二
      款處斷，並誤毀越安全設備為毀越門扇，顯有未當。」，
      此有最高法院25年上字第4168號、45年臺上字第1443號等
      判例意旨可供參照，故窗戶因有防盜之作用，當屬安全設
      備甚明。又依最高法院24年度總會決議（五七），所謂「
      本條（按指刑法第三百二十一條）第二款毀越門扇之『越
      』字，係指越入者而言，如係走入不得謂之『越』。」而
      言；且「刑法第三百二十一條第一項第二款規定是將『門
      扇』、『牆垣』並列，則所謂『門扇』應屬狹義之指分隔
      住宅或建築物內外之間出入口大門而言，至於已進入大門
      內側之住宅或建築物內部諸門，不論是房間門，廚房門，
      通往陽台之落地鋁玻璃門，則應認為是其他安全設備。」
      ，亦有司法院（73）廳刑一字第603 號函可資參詳。是被
      告乙○○於本案縱有打開「米可之家」屋內2 樓寢室房門
      行竊告訴人甲○○所有皮夾之犯行，依上揭最高法院決議
      內容及司法院函釋意旨說明，與踰越門扇竊盜之構成要件
      尚屬有間，故核被告乙○○本件所為，僅係犯刑法第321
      條第1 項第1款、第2款之踰越安全設備夜間侵入有人居住
      之建築物竊盜罪。檢察官起訴書原認被告乙○○尚涉犯踰
      越門扇竊盜之犯行，容有誤會，業已說明如上，附此敘明
      。
（二）數罪併罰：又被告乙○○明知其所竊取之皮夾1 個及沐浴
      乳、洗髮精各1 瓶，分屬不同被害人所有之物，卻仍加以
      竊取，顯係基於各別犯意所為，是被告乙○○上開2 次加
      重竊盜犯行，應予分別論罪，合併處罰。
（三）量刑：爰審酌被告乙○○曾有多次竊盜刑事前科，此有臺
      灣高等法院被告前案紀錄表1 份附卷可稽，足徵素行非善
      。又其正值青年，竟不思守法自制，循正當途徑獲取所需
      ，竟為貪圖一己之私，恣意竊取他人財物，危害社會治安
      與他人財產安全，守法意識薄弱，所為實不足取；念其犯
      後坦承犯行不諱，態度尚可，所竊取之財物分別為現金80
      5 元、沐浴乳市值150 元及洗髮精市值119 元各1 瓶等物
      ，價值非鉅，並考量其犯罪動機、目的、行竊手段、所生
      危害程度等一切情狀，量處如主文所示之刑併定其應執行
      之刑，且分別諭知易科罰金之折算標準，以示懲儆。
據上論斷，應依刑事訴訟法第273 條之1 第1 項、第299 條第1
項前段，刑法第2 條但書、刑法第321 條第1 項第1 款、第2款
、第51條第5 款，99年1 月1 日公布施行之刑法第41條第1 項前
段、第2 項、第8 項，判決如主文。
本案經檢察官洪期榮到庭執行職務。
中    華    民    國    99    年    7     月    16    日
                    刑事第九庭法  官    劉兆菊
以上正本證明與原本無異。
如不服本判決應於收受本判決後10日內向本院提出上訴書狀，上
訴書狀應敘述具體理由。上訴書狀未敘述上訴理由者，應於上訴
期間屆滿後20日內補提理由書狀於本院「切勿逕送上級法院」。
中    華    民    國    99    年    7     月    16    日
                              書記官    林兆嘉
附錄本案論罪科刑法條：
中華民國刑法第321條
犯竊盜罪而有左列情形之一者，處6月以上、5年以下有期徒刑：
一、於夜間侵入住宅或有人居住之建築物、船艦或隱匿其內而犯
    之者。
二、毀越門扇、牆垣或其他安全設備而犯之者。
三、攜帶兇器而犯之者。
四、結夥三人以上而犯之者。
五、乘火災、水災或其他災害之際而犯之者。
六、在車站或埠頭而犯之者。
前項之未遂犯罰之。

司法院資訊處製作；財團法人民間司法改革基金會備份。
